臺灣新竹地方法院刑事裁定　　　　　　　100年度聲字第402號
聲明異議人
即　受刑人　張志中
上列聲明異議人即受刑人因強盜等案件，對於檢察官之執行指揮
（臺灣新竹地方法院檢察署97年度執更字第344 號），聲明異議
，本院裁定如下：
    主  文
聲明異議駁回。
    理  由
一、聲明異議意旨略以：聲明異議人即受刑人張志中（下稱受刑
    人）前因違反槍砲彈藥刀械管制條例等案件，分別經法院判
    決後，定應執行有期徒刑14年3 月，併科罰金新臺幣（下同
    ）30萬元確定，嗣經臺灣新竹地方法院檢察署以97年度執更
    字第344 號指揮書先以羈押日數折抵執行有期徒刑，再接續
    執行罰金易服勞役之刑。惟受刑人之情狀以羈押日數先折抵
    執行罰金易服勞役之刑，對受刑人較屬有利，乃依據刑事訴
    訟法第2 條第2 項規定向該署檢察官聲請先以羈押日數折抵
    執行罰金易服勞役之刑，並於狀內載明已失其經濟能力繳納
    該罰金及有利、不利之等情。詎經臺灣新竹地方法院檢察署
    於民國100 年2 月14日以竹檢家執則97執更344 字第3835號
    函示不予准許。經受刑人再於100 年2 月22日遞狀檢附各法
    院檢察署檢察官先以羈押日數折抵執行罰金易服勞役之例之
    指揮書，並為聲請之依據，該署再於100 年3 月14日以竹檢
    家執則97執更344 字第5850號函示：「罰金依法應先執行財
    產，故本件可執行扣抵勞動作業金及保管金，核無優先折抵
    羈押日數之依據」，為不准許之理由。惟依刑法第42條第1
    項前段規定「罰金應於裁判確定後2 個月內完納。期滿而不
    完納者，強制執行。其無力完納者，易服勞役。」且受刑人
    已載明無經濟能力完納，似無執行扣抵勞動作業金及保管金
    之必要，再者受刑人係以受羈押之日數聲請折抵易服勞役之
    刑較為有利之必要處分，況各法院檢察署檢察官指揮執行不
    乏先以羈押日數折抵執行罰金易服勞役之例，故該函所示之
    理由顯令受刑人受不平等之待遇，有失公允，顯有執行指揮
    不當之情形，爰依法聲明異議，請求撤銷該不當之執行，另
    為適法之諭知云云。
二、按受刑人或其法定代理人或配偶以檢察官執行之指揮為不當
    者，得向諭知該裁判之法院聲明異議，刑事訴訟法第484 條
    定有明文。該條所稱「諭知該裁判之法院」，乃指對被告之
    有罪判決，於主文內實際宣示其主刑、從刑之裁判而言。若
    判決主文並未諭知主刑、從刑，係因被告不服該裁判，向上
    級法院提起上訴，而上級法院以原審判決並無違誤，上訴無
    理由，因而維持原判決諭知「上訴駁回」者，縱屬確定之有
    罪判決，但因對原判決之主刑、從刑未予更易，其本身復未
    宣示如何之主刑、從刑，自非該條所指「諭知該裁判之法院
    」（最高法院79年臺聲字第19號判例、98年度臺抗字第196
    號裁定參照）。
三、經查：本件受刑人因共同強盜、共同連續強盜及寄藏改造手
    槍等案件，經臺灣新竹地方法院檢察署檢察官提起公訴後，
    經本院以90年度訴字第95號判決分別判處有期徒刑8 年、8
    年、2 年，併科罰金30萬元，定應執行有期徒刑13年，併科
    罰金30萬元；公訴人、受刑人均不服，向臺灣高等法院提起
    上訴，經臺灣高等法院以90年度上訴字第2643號判決，就共
    同連續強盜、寄藏改造手槍部分改判處有期徒刑8 年及有期
    徒刑2 年2 月，併科罰金30萬元，其餘上訴駁回，並定應執
    行有期徒刑13年2 月，併科罰金30萬元；公訴人、受刑人均
    不服，再向最高法院提起上訴，經最高法院以91年度臺上字
    第3244號判決將原判決撤銷，發回臺灣高等法院；嗣經臺灣
    高等法院以91年度上更（一）字第512 號判決，就共同加重
    強盜、共同連續加重強盜及寄藏改造手槍部分分別判處有期
    徒刑8 年、8 年及有期徒刑2 年，併科罰金30萬元，並定應
    執行有期徒刑13年，併科罰金30萬元；經受刑人提起上訴後
    ，再經最高法院以91年度臺上字第7586號判決上訴駁回，並
    於91年12月31日確定。嗣上揭3 罪與受刑人另犯之軍法逃亡
    罪（原經國防部北部地方軍事法院桃園分院以90年度桃審字
    第122 號判決判處有期徒刑1 年6 月確定，嗣經國防部北部
    地方軍事法院以96年度聲減字第220 號裁定減為有期徒刑9
    月確定），經臺灣高等法院以97年度聲字第895 號裁定就有
    期徒刑部分定應執行有期徒刑14年3 月確定等情，此有本院
    90年度訴字第95號判決、臺灣高等法院90年度上訴字第2643
    號判決、91年度上更（一）字第512 號判決、最高法院91年
    度臺上字第3244號判決、91年度臺上字第7586號判決及臺灣
    高等法院97年度聲字第895 號裁定、臺灣高等法院被告前案
    紀錄表等在卷可稽。揆諸前開說明，本院即非刑事訴訟法第
    484 條所指之「諭知該裁判之法院」，本院就本件異議之聲
    明即無管轄權。聲明人如對檢察官之執行指揮認有不當，本
    應向諭知該裁判之臺灣高等法院聲明異議，聲明人誤向本院
    提出，於法尚有違誤，亦無從補正，應予駁回。
據上論斷，應依刑事訴訟法第486 條，裁定如主文。
中    華    民    國   100    年    4     月    29    日
                  刑事第四庭  法  官   張詠晶
以上正本證明與原本無異。
如不服本裁定，應於裁定送達後5日內向本院提出抗告狀。
                              書記官   蕭汝芳
中    華    民    國    10    年    4     月    29    日